最高法院刑事判決　　　　　　　　　　　　　　　　八十七年度台上字第七三一號
　　上　訴　人　甲○○
　　選任辯護人　陳德義律師
右上訴人因妨害自由等罪案件，不服台灣高等法院中華民國八十五年二月十四日第二
審判決（八十四年度上訴字第二五五二號，起訴案號：台灣桃園地方法院檢察署八十
三年度偵字第八九八二號），提起上訴，本院判決如左：
    主  文
上訴駁回。
    理  由
一妨害自由部分：
按刑事訴訟法第三百七十七條規定，上訴於第三審法院，非以判決違背法令為理由，
不得為之。是提起第三審上訴，應以原判決違背法令為理由，係屬法定要件。如果上
訴理由狀並未依據卷內訴訟資料，具體指摘原判決不適用何種法則或如何適用不當，
或所指摘原判決違法情事，顯與法律規定得為第三審上訴理由之違法情形，不相適合
時，均應認其上訴為違背法律上之程式，予以駁回。
本件上訴人甲○○此部分上訴意旨略稱：(一)告訴人楊政道就其何以會至聯邦地產顧問
公司（下稱聯邦公司）之原因及予以強押者究有幾人與何人，歷次於警訊及偵審中所
述不一，顯有瑕疵；且依其於偵查中所述：被押時有朋友林旺枝從頭到尾均有看到云
云，則其朋友何以不立即報案，其本人又何以不於被強押之當日報案，而於逾一個月
後始報案，亦不提供該林旺枝之住所予檢察官查證，反稱不知該人住址，致無從傳訊
。原判決遽採告訴人之指述為論罪之依據，有不適用法則之違法。(二)依告訴人於民國
八十四年十一月一日及證人廖建雄於八十三年十月十八日、八十四年六月二十日等供
述，足見告訴人確有為廖建雄擔保還錢予上訴人之情事。原判決對廖建雄有利上訴人
之供述未予採信並說明其理由，所認：新台幣（下同）三十萬元之債務非告訴人欠上
訴人者，苟非上訴人等毆打告訴人，何以告訴人會主動簽發本票及借條，上訴人所辯
有違常情，顯有違誤。(三)原判決僅以告訴人於第一審所稱：八十三年九月六日之陳情
書係上訴人動用很多人際關係請伊寫的，即認該陳情書不足採為有利上訴人之認定，
置告訴人同時所為「內容均實在」之陳述不論，亦有違法。(四)上訴人於八十三年七月
二十二日警訊時二次答稱並未強押告訴人。原判決謂上訴人於警訊時坦承強押告訴人
至聯邦公司，有判決理由不備之違法。(五)證人彭運森（即彭啟文）於原審係稱：「楊
政道是在我公司內，我打電話叫甲○○過來解決債務問題」，原判決竟以「證人彭啟
文於本院稱是被告與告訴人一起至聯邦地產顧問公司」云云，認「該證人所為證言既
與事實不符，即不得採為有利於被告之證明」，自屬無據。(六)原判決事實欄記載上訴
人與綽號「阿國」、「阿光」、「旺旺」之姓名不詳成年男子，基於共同犯意之聯絡
，推由「阿國」、「阿光」、「旺旺」共同強押告訴人至聯邦公司並予毆打，惟理由
內並未明認定上訴人與該三名男子共謀之依據，亦未明彼等係於何時、何地如何
共謀，有理由不備之違法等語。
惟查原判決認定上訴人有夥同「阿國」、「阿光」、「旺旺」者，推由該三人強押告
訴人至聯邦公司，並由彼等出手毆傷告訴人，繼由上訴人脅迫告訴人簽發本票及借條
為友人廖建雄清償債務，上訴人且強取告訴人之駕駛執照為質，計前後剝奪告訴人行
動自由三小時餘，嗣後上訴人前往向告訴人取款時，經告訴人報警，當場查獲上訴人
及該本票、借條與駕駛執照等情，核係牽連犯刑法第三百零二條第一項之妨害自由及
第二百七十七條第一項之傷害罪，從一重論處上訴人共同以非法之方法剝奪人之行動
自由罪刑，業已詳所憑之證據及認定之理由。按告訴人之陳述有部分前後不符時，
究竟何者可採，法院得本其心證予以斟酌，非謂一有不符，即應認其全部均為不可採
信。觀諸卷內筆錄，告訴人雖於偵查中，就實際強押伊之人，其供述與在警訊及審判
中所供不甚符合，然其於警訊及偵審中，就如何先遭數名男子強押至聯邦公司毆打成
傷，繼由上訴人脅迫簽發本票、借條為人還債等基本事實之陳述，則始終一致。又上
訴人固於警訊先二度否認強押告訴人，惟嗣後則供認其事（見偵查卷第十頁背面），
並於偵查中坦承毆打告訴人，且有載明告訴人傷勢之診斷證明書及當場查獲之該本票
、借條、駕駛執照在卷為憑。原判決因認告訴人所述上開基本事實之真實性無疑，並
據此排除告訴人嗣於審判中所具「陳情書」之真實性，核屬法院適法行使取捨證據職
權之結果，縱其說明稍有簡略，亦難指為違法。證人彭啟文於原審先謂：「楊政道是
在我公司（指聯邦公司）內，我打電話叫甲○○過來解決債務問題」云云，旋經原審
提示上訴人在警訊供認強押告訴人之筆錄後，則稱：「這情形我就不知道」（見原審
卷第五九頁背面－第六十頁），原判決是以未採彭啟文之證言為有利上訴人之認定，
並無不合。又依原判決所認定之事實，上訴人既參與另三名姓名不詳男子之剝奪告訴
人行動自由，且其與該三男子間究於何時、何地為如何之謀議並非犯罪構成要件之要
素，自毋庸就其彼此間如何謀議乙節為證據上之調查，矧該三男子既屬姓名不詳，亦
無從就此調查，上訴意旨執此指摘原判決理由不備，要與法律規定得為上訴理由之違
法情形不相適合。至其餘上訴意旨所指，核係以上訴人自己之說詞為單純之事實上爭
辯，自非適法之第三審上訴理由。綜上，上訴人此部分上訴違背法律上之程式，應予
駁回。
二重利部分：
按刑事訴訟法第三百七十六條所列各罪之案件，經第二審判決者，不得上訴於第三審
法院，此觀該條文之規定甚明。原判決論處上訴人刑法第三百四十四條重利罪刑部分
，核屬刑事訴訟法第三百七十六條第一款之案件，既經第二審判決，自不得上訴於第
三審法院，上訴人竟一併提起上訴，顯為法所不許，此部分亦應予駁回。
據上論結，應依刑事訴訟法第三百九十五條前段，判決如主文。
中      華      民      國    八十七    年      二      月    二十七    日
                              最高法院刑事第二庭
                                  審判長法官  施  文  仁
                                        法官  陳  炳  煌
                                        法官  張  淳  淙
                                        法官  洪  文  章
                                        法官  林  錦  芳
      右正本證明與原本無異
                                              書  記  官
中      華      民      國    八十七    年      三      月      六      日
